【裁判字號】    90,台上,6025
【裁判日期】    900927
【裁判案由】    竊盜等罪
【裁判全文】
最高法院刑事判決                                九十年度台上字第六○二五號
    上   訴   人  台灣高等法院台中分院檢察署檢察官
    上訴人即被告  甲○○
右上訴人等因被告竊盜等罪案件，不服台灣高等法院台中分院中華民國九十年七月十
八日第二審判決（九十年度交上訴字第一○一八號，起訴案號：台灣南投地方法院檢
察署九十年度偵字第一八二號、八十九年度偵緝字第一三七、一三九號），提起上訴
，本院判決如左：
    主  文
原判決關於竊盜部分撤銷，發回台灣高等法院台中分院。
其他上訴駁回。
    理  由
一關於撤銷發回部分（即共同竊盜部分）：
本件原判決認定被告甲○○於民國八十八年十一月六日十七時三十分許，駕駛租用之
車牌號碼ＢＢ－三一六二號自用小客車搭載共犯嚴仁村，途經南投縣草屯鎮○○路水
利會前，發現被害人陳萬興所有車牌號碼ＲＪ－四一四七號自用小貨車上置有發電機
及抽水機各一台，竟基於共同意圖為自己不法所有而竊取該發電機及抽水機之犯意聯
絡（嚴仁村部分，業經判決確定），二人隨即下車，分別由嚴仁村搬運發電機，被告
搬運抽水機下車而竊盜得手，並合力將發電機搬上上開ＢＢ－三一六二號自用小客車
行李廂，正欲綁牢之際，為被害人發現而呼叫抓賊，二人唯恐被逮捕，急忙上車，欲
由被告駕車搭載嚴仁村逃離現場。被害人則唯恐被告等脫逃，情急下跳上該車後車廂
。被告駕車搭載嚴仁村沿南投縣草屯鎮○○路由北勢里往草屯方向逃逸，被害人仍趴
在後車廂上，被告為擺脫被害人而拉手剎車，竟疏未注意於玉屏路與北新巷口約十公
尺處，失控跨越分向線，衝撞對向路邊電線桿後衝向路旁田裏，左前車輪卡進田裏，
右前車頭則擦撞迎面李春英所騎乘車牌號碼ＵＤＩ－○○二號輕機車右後方護板。被
告等肇事後，被害人始由車上跳下（未受傷），仍企圖追捕被告等，被告等因為心慌
，乃分頭逃離現場等情。因而撤銷第一審關於竊盜部分之判決，改判仍論處被告共同
竊盜罪刑（累犯），固非無見。
惟按竊盜或搶奪，因防護贓物、脫免逮捕或湮滅罪證，而當場施以強暴、脅迫者，以
強盜論，刑法第三百二十九條定有明文。依原判決所認定被告與嚴仁村共同竊取被害
人之發電機、抽水機得手，搬上其租用之自用小客車行李廂，正欲綁牢之際，為被害
人發現而呼叫抓賊，且唯恐被告等逃脫，情急跳上該車後車廂，趴在後車廂上，被告
為擺脫被害人而拉手剎車，致失控跨越分向線，衝向路邊電線桿後衝而向路旁田裡等
事實。則被告既明知被害人趴在後車廂上，為擺脫被害人而拉手剎車之行為，是否為
脫免逮捕，而欲將被害人摔落車下，以便其等脫逃。如果無訛，被告此項行為有無與
準強盜罪之所謂當場施以強暴之要件相當，而應成立準強盜罪﹖攸關法律之適用，自
應詳加調查說明，原審未予調查說明，即論以竊盜罪刑，難謂無調查未盡及判決理由
不備之違誤。檢察官上訴意旨執此指摘原判決此部分不當，非無理由，應認此部分有
撤銷發回更審之原因。
二關於駁回部分（即被告上訴部分）：
按刑事訴訟法第三百七十七條規定，上訴於第三審法院，非以判決違背法令為理由，
不得為之。是提起第三審上訴，應以原判決違背法令為理由，係屬法定要件。如果上
訴理由狀並未依據卷內訴訟資料，具體指摘原判決不適用何種法則或如何適用不當，
或所指摘原判決違法情事，顯與法律規定得為第三審上訴理由之違法情形，不相適合
時，均應認其上訴為違背法律上之程式，予以駁回。本件上訴人即被告甲○○上訴意
旨略稱：請求傳喚共同被告嚴仁村、被害人陳萬興及李春英出庭當面對質。嚴仁村與
上訴人係好朋友，才幫其租車給其使用，後來嚴仁村在上訴人店裡被警查獲，懷疑是
上訴人報警，始說和上訴人一同作業，且警察叫上訴人承擔此案，上訴人不知後果嚴
重，相當後悔承擔此案，請重審本案，讓案情真相大白等語。惟查原判決認定上訴人
有駕駛租來之小客車肇事，致被害人李春英倒地受傷，而逃逸之事實，已詳其所憑
之證據及認定之理由。上訴意旨對於原審此部分之判決，究竟如何違背法令，並未依
據卷內訴訟資料，為具體之指摘，而漫指其為人承擔犯罪，顯與法律規定得為第三審
上訴理由之違法情形，不相適合，此部分上訴為違背法律上之程式，應予駁回。又刑
事訴訟法第三百七十六條所列各罪之案件，經第二審判決者，不得上訴於第三審法院
，法有明文。上訴人所犯竊盜發電機、抽水機部分，原審係依刑法第三百二十條第一
項論處其罪刑，此罪係屬刑事訴訟法第三百七十六條第二款所列之案件，既經第二審
判決，依上開說明，上訴人自不得上訴於本院（但檢察官認此部分適用法則不當，可
上訴，併此指明），上訴人竟復一併提起上訴，顯非法之所許，亦應予駁回。
據上論結，應依刑事訴訟法第三百九十七條、第四百零一條、第三百九十五條前段，
判決如主文。
中      華      民      國     九十     年      九      月    二十七    日
                              最高法院刑事第九庭
                                  審判長法官  莊  登  照
                                        法官  洪  明  輝
                                        法官  黃  一  鑫
                                        法官  魏  新  和
                                        法官  林  秀  夫
      右正本證明與原本無異
                                              書  記  官
中      華      民      國     九十     年      十      月      九      日


司法院資訊處製作；財團法人民間司法改革基金會備份。
